【裁判字號】    89,訴,1225
【裁判日期】    890731
【裁判案由】    懲治盜匪條例
【裁判全文】
臺灣臺中地方法院刑事判決                        八十九年度訴字第一二二五號
    公  訴  人  臺灣臺中地方法院檢察署檢察官
    被      告  丁○○
    指定辯護人  本院公設辯護人  己○○
右列被告因違反懲治盜匪條例等案件，經檢察官提起公訴（八十八年度偵字第二○七
四六號），本院判決如左：
    主  文
丁○○竊盜，處有期徒刑肆月。又意圖為自己不法之所有，而搶奪他人之動產，處有
期徒刑壹年貳月。應執行有期徒刑壹年肆月。
    事  實
一、丁○○前於民國八十六年間因偽造文書、贓物等案件，經本院分別判處有期徒刑
    五月、三月，並合併定應執行刑為有期徒刑七月，於八十七年一月二十六日判決
    確定，於八十七年七月二十三日執行完畢；於上揭案件裁判確定前，又於八十六
    年間因違反懲治盜匪條例案件，經臺灣高等法院臺中分院判處有期徒刑七年四月
    ，於八十八年五月十日判決確定，尚未執行。猶不知悔改，復意圖為自己不法之
    所有，於八十八年十月四日上午七時許，行經台中市○○街六號前，見丙○○所
    有之車牌號碼ＶＴＴ─二八二號機車停放於該處，鑰匙仍插於鎖頭上，即趁機竊
    取上開機車，得手後供己代步使用。又於同日上午十時十分許，在台中市○○區
    ○○路八十三號前，見戊○○（即廖戊○○）甫自西屯市場購物後行走於路邊，
    竟另行起意，基於意圖為自己不法所有之犯意，搶奪戊○○手上所持之牛皮紙袋
    乙只（內有新台幣一千八百元及台中市第三信用合作社存摺乙本），得手後，因
    戊○○欲搶回該牛皮紙袋而上前拉扯丁○○，於拉扯中，戊○○不慎倒地，致受
    有面部擦挫傷、雙臂擦挫傷之傷害，路人見狀旋將丁○○制服，並報警而查獲上
    情。
二、案經台中市警察局第四分局報告臺灣臺中地方法院檢察署檢察官偵查起訴。
    理  由
一、訊據被告丁○○固坦承有右揭竊盜及搶奪戊○○所持牛皮紙袋之事實，惟辯稱：
    於案發當日凌晨一、二時許曾服用二顆安眠藥，案發當時迷迷糊糊，乃屬精神耗
    弱之狀態云云。經查，右揭犯罪事實，業據被告迭於警訊、偵查及本院審理中坦
    承不諱，核與被害人丙○○、戊○○指訴之情節相符，且與證人即協助制服被告
    之路人乙○○警訊中之證述、及查獲被告之警員甲○○於本院審理中結證之情節
    亦相符合，並有贓物領回保管書二紙在卷可稽，被告供承有右揭犯行之自白信與
    事實相符，堪予採信。被告雖以前開情詞置辯，惟查，被告係於案發當日（即八
    十八年十月四日）凌晨一、二時許服用二顆安眠藥，業據被告於本院審理中供述
    在卷，按安眠藥之藥效僅在使人易於入眠，且其藥效通常均在六至八小時內，而
    被告於為警查獲後之警訊中，就其於當日上午七時許於何處、以何方法竊得丙○○所有之機車，行竊得手後復騎乘該機車在台中市○○○路附近環繞，嗣該日上
    午十時許，方將該機車停放於台中市○○路七十九號前等情供述甚詳，被告於為
    警查獲後，就其於當日上午七時許行竊之時、地、方法等細節均能詳細描述，足
    見被告於行竊當時早已脫離安眠藥物之藥效作用而神智清晰，否則何能記憶各該
    做案細節？參諸被告於行竊機車後，尚能騎乘機車於市區繞行、停放，尤足見被
    告早已脫離安眠藥藥效之作用，並非處於精神耗弱之狀態，被告所辯，已不足採
    ；況被告縱有因其服用安眠藥而致精神耗弱之狀態，亦屬原因自由行為，仍無從
    卸免罪責。本件事證明確，被告右揭犯行堪以認定。
二、被告丁○○竊取丙○○所有之機車部分，核其所為，係犯刑法第三百二十條第一
    項之竊盜罪，其搶奪戊○○所持之牛皮紙袋部分，係犯同法第三百二十五條第一
    項搶奪罪。公訴人認被告搶奪戊○○所持牛皮紙袋之犯行，係犯懲治盜匪條例第
    五條第一項第一款之盜匪罪，然按，刑法上之搶奪罪，其為奪取他人所有物雖與
    強盜罪無殊，但搶奪行為僅指乘人不及抗拒而奪取者而言，強盜罪則係施用強暴
    脅迫，致使不能抗拒而奪取其財物或令其交付（最高法院二十年非字第八四號、
    六十四年台上字第一一六五號判例意旨參照）。查，被害人戊○○於本院審理中
    就其遭搶之經過陳稱：．．．忽然有人伸手搶走我手中的牛皮紙袋，我上前想追
    回，結果我自己就跌倒趴在地上．．．應該是拉扯中我自己跌倒，不記得他有推
    我，我一跌倒受傷，路人就過來了等語，足見被告係趁被害人不及抗拒，而以不
    法腕力奪取被害人所持之牛皮紙袋，被害人則係在被告強奪其所持之牛皮紙袋既
    遂後，上前欲搶回其牛皮紙袋，方因不慎跌倒受傷，被告既係趁被害人不及抗拒
    而奪其財物，復無致被害人不能抗拒之程度，其所為係犯刑法第三百二十五條第
    一項之搶奪罪，起訴法條尚有未洽，惟因基本社會事實相同，起訴法條應予變更
    。又被告所犯上開二罪，犯意各別、行為互殊、罪名亦異，應予分論併罰。爰審
    酌被告有多次前科紀錄，素行不佳，且因違反懲治盜匪條例案件，經臺灣高等法
    院臺中分院判處有期徒刑七年四月，於八十八年五月十日判決確定，尚待執行中
    （參卷附台灣高等法院檢察署刑案紀錄簡覆表），復再犯罪，及其正值壯年，竟
    思不勞而獲，其犯罪之動機、目的、智識程度、犯罪之手段雖係徒手為之，但光
    天化日之下公然於鬧市行搶，惡性非輕，並犯罪後坦承犯罪，態度尚稱良好等一
    切情狀，分別量處如主文所示之刑，並定其應執行之刑。
據上論斷，應依刑事訴訟法第二百九十九條第一項前段、第三百條，刑法第三百二十
條第一項、第三百二十五條第一項、第五十一條第五款，罰金罰鍰提高標準條例第一
條前段，判決如主文。
本案經檢察官蕭連森到庭執行職務
中        華          民        國    八十九    年    七    月  三十一日
                                臺灣臺中地方法院刑事第二庭
                                    法  官  呂  麗  玉
右正本證明與原本無異。
如不服本判決，應於判決送達後十日內向本院提出上訴狀，上訴於臺灣高等法院臺中
分院( 須附繕本 )。
                                    書記官
中        華          民        國    八十九    年    八    月一    日
附錄：
刑法第三百二十條第一項
意圖為自己或第三人不法之所有，而竊取他人之動產者，為竊盜罪，處五年以下有期
徒刑、拘役或五百元以下罰金。
刑法第三百二十五條第一項
意圖為自己或第三人不法之所有，而搶奪他人之動產者，處六月以上五年以下有期徒
刑。


司法院資訊處製作；財團法人民間司法改革基金會備份。
